臺灣新竹地方法院刑事判決　　　　　　　 99年度訴字第312號
公　訴　人　臺灣新竹地方法院檢察署檢察官
被　　　告　林樹芬
指定辯護人　本院公設辯護人周凱珍
上列被告因違反槍砲彈藥刀械管制條例案件，經檢察官提起公訴
（99年度偵字第1248號），本院判決如下：
    主  文
林樹芬犯非法寄藏可發射子彈具殺傷力之槍枝罪，處有期徒刑貳
年，併科罰金新臺幣伍萬元，罰金如易服勞役，以新臺幣壹仟元
折算壹日。扣案之改造槍枝壹枝（槍枝管制編號：0000000000）
沒收之。
    事  實
一、林樹芬明知未經中央主管機關許可，不得持有具殺傷力之槍
    砲、彈藥，竟於民國99年2月1日，在其自97年年底至查獲時
    向施進益（另為不起訴處分）承租之新竹市○○區○○街7
    巷29號雜物間後方房間梳妝台桌下，發現由不知情之林賢偉
    （另經台灣新竹地方法院檢察署檢察官為不起訴處分）所擺
    放、內裝有具殺傷力之仿WALTHER廠PPK/S型半自動手槍換裝
    土造金屬槍管而成之改造手槍1支（槍枝管制編號：0000000
    000）、具有殺傷力之由金屬彈殼組合直徑7.9mm金屬彈頭而
    成之非制式子彈1顆、底火1盒及不具殺傷力之子彈6顆等物
    之牛提手提袋後，仍自該時起寄藏該槍、彈等物。嗣於99年
    2 月5日22時10分許，為警持搜索票在上開雜物間後方由林
    樹芬承租的房間梳妝台下之牛皮手提包內，扣得上開具殺傷
    力之槍、彈、底火等物。
二、案經新竹市政府警察局第三分局報告臺灣新竹地方法院檢察
    署檢察官偵查起訴。
    理  由
一、程序部分：
（一）關於卷附內政部警政署刑事警察局99年3月4日刑鑑字第09
      90020422號槍彈鑑定書（見99年度偵字第1248偵卷第120-
      123頁）之證據能力：按刑事訴訟之鑑定，為證據調查方
      法之一種，係指由具有特別知識經驗之人或機關，就特別
      需要特殊知識經驗之事項，予以鑑識、測驗、研判及斷定
      ，供為法院或檢察官認定事實之參考。刑事訴訟法第198
      條規定：「鑑定人由審判長、受命法官或檢察官就下列之
      人選任一人或數人充之：一就鑑定事項有特別知識經驗者
      。二經政府機關委任有鑑定職務者。」第208條第1項前段
      規定：「法院或檢察官得囑託醫院、學校或其他相當之機
      關、團體為鑑定」即本此旨。是上級檢察機關首長基於辦
      案實務需要，函示指定某類特殊案件之待鑑事項，囑託某
      一或某些特別具有該項專門知識經驗之機關，予以鑑定，
      並非法所不許。從而，警察機關逕依該函示辦理，按諸檢
      察一體及檢察官指揮調、偵查之原則，難認於法不合（最
      高法院96年度台上字第4177號判決意旨參照）。查內政部
      警政署刑事警察局係經台灣高等法院檢察署檢察長概括選
      任有關鑑定槍砲、彈藥之鑑定機關，已為台灣高等法院檢
      察署92年9月9日檢文允字第0921001203號函所明示，且行
      之多年，本案承辦之新竹市警察局第三分局依前開函文所
      為概括選任鑑定機關之意旨，於偵查之前階段，將查扣之
      槍彈等證物送請內政部警政署刑事警察局進行鑑定，該局
      因此所出具99年3月4日刑鑑字第0990020422號槍彈鑑定書
      ，為實施鑑定之人員依專業知識經驗陳述其判斷意見，且
      本件被告及其辯護人對此並不爭執證據能力，自有證據能
      力。另本案扣案之槍、彈等物，係經合法搜索扣押而得之
      物，此有本院核發之搜索票、新竹市政府警察局第三分局
      搜索扣押筆錄（偵卷第30至36頁）可憑，是該等扣案物乃
      依法搜索扣押所得之物，具有證據能力。
（二）按被告以外之人於審判外之言詞或書面陳述，除法律有規
      定者外，不得作為證據；又被告以外之人於審判外之陳述
      ，雖不符合同法第159條之1至第159條之4之規定，但經當
      事人於審判程序同意作為證據，法院審酌該言詞陳述或書
      面陳述作成時之情況，認為適當者，亦得為證據。當事人
      、代理人或辯護人於法院調查證據時，知有第159條第1項
      不得為證據之情形，而未於言詞辯論終結前聲明異議者，
      視為有前項之同意，刑事訴訟法第159條第1項及第159條
      之5分別定有明文。經查，本判決下列所引用之被告以外
      之人於審判外之陳述，屬傳聞證據部分，檢察官、被告及
      本院公設辯護人於本院準備、審理程序中均表示沒有意見
      ，且迄於言詞辯論終結前亦未聲明異議。本院審酌上開證
      據資料製作時之情況，尚無違法不當及證明力明顯過低之
      瑕疵，亦認為以之作為證據應屬適當，故揆諸前開規定，
      爰依刑事訴訟法第159條之5規定，認前揭證據資料均有證
      據能力。
二、上揭犯罪事實，業據被告林樹芬於本院審理中坦承不諱，核
    與證人施進益證述大致相符。此外，警方所查扣之改造手槍
    1枝及子彈1顆，經送請內政部警政署刑事警察局鑑定結果，
    認：「送鑑手槍1枝（槍枝管制編號0000000000號），認係
    改造手槍，由仿WALTHER廠PPK/S型半自動手槍製造之槍枝，
    換裝土造金屬槍管而成，經檢視，欠缺保險鈕，惟不影響擊
    發功能，可供擊發適用子彈使用，認具殺傷力」、「送鑑子
    彈1顆，認係非制式子彈，由金屬彈殼組合直徑7.9mm金屬彈
    頭而成，經試射，可擊發，認具殺傷力。」，此有該局99年
    3月4日刑鑑字第0990020442號鑑定書附卷可稽，並有扣案之
    改造手槍及子彈可資佐憑，足認被告寄藏之前揭改造手槍及
    子彈，確分屬可擊發子彈而具有殺傷力之改造手槍及具殺傷
    力之子彈無訛，其自白供述與事實相符。本件事證明確，被
    告前揭違反槍砲彈藥刀械管制條例之犯行，堪以認定，應依
    法論科。
三、論罪科刑：
（一）按「寄藏」之受人委託代為保管，其保管之本身所為之「
      持有」，係「寄藏」之當然結果，法律上自宜僅就「寄藏
      」行為為包括之評價，不應另就「持有」予以論罪，最高
      法院74年台上字第3400號判例可資參照。是核被告林樹芬
      寄藏前揭具有殺傷力改造手槍之行為，係犯槍砲彈藥刀械
      管制條例第8條第4項之未經許可寄藏其他可發射子彈具有
      殺傷力之改造手槍罪；其寄藏具有殺傷力非制式子彈之行
      為，則係犯槍砲彈藥刀械管制條例第12條第4項未經許可
      寄藏子彈罪。其以一寄藏行為觸犯上開2罪名，為想像競
      合犯，應依刑法第55條之規定，從一重之未經許可寄藏可
      發射子彈具有殺傷力之改造手槍罪處斷。公訴意旨認被告
      係單純持有槍枝、持有子彈，容有未洽，惟持有槍枝與寄
      藏槍枝、持有子彈與寄藏子彈分別併列槍砲彈藥刀械管制
      條例第8條第4項、第12條第4項，不生變更起訴法條之問
      題。
（二）本案被告所犯之槍砲彈藥刀械管制條例第8條第4項之罪，
      其法定刑為3年以上10年以下有期徒刑、併科新臺幣7百萬
      元以下罰金，本院衡之被告僅因承租房間期間而寄藏上開
      槍枝，其寄藏非出於危害社會謀取己利之不法目的，且其
      寄藏之期間尚屬短暫（不到1週），本院審酌上開被告犯
      罪之具體情狀、本次寄藏之動機、且犯後已坦承犯行之所
      悔悟，認客觀上被告犯行尚堪憫恕，客觀上足以引起社會
      一般人之同情，若科以該罪之法定最低刑度，未免情輕法
      重，且難謂符合罪刑相當性及比例原則，是其犯罪情狀相
      較於法定之重刑，尚堪憫恕，爰依刑法第59條規定，酌減
      其刑。爰審酌被告並無不良素行，此有臺灣高等法院被告
      前案紀錄表在卷可參，其持有上開有殺傷力改造手槍之犯
      罪動機、目的、手段，暨其犯罪後坦承犯行，態度尚佳，
      頗有悔意等一切情狀，酌情量處如主文所示之刑，並就罰
      金刑部分諭知易服勞役之折算標準。
四、扣案之改造手槍1枝（槍枝管制編號號0000000000）經鑑定
    結果具有殺傷力，業如前述，核屬違禁物，爰依刑法第38條
    第1項第1款規定均予宣告沒收；至於鑑定過程中採樣試射具
    殺傷力之子彈1顆，已因試射擊發而失其違禁物之性質，爰
    不予宣告沒收。另警方查獲被告持有之其餘6顆子彈均不具
    殺傷力（見99年度偵字第1248號偵查卷第120-123頁所附內
    政部刑事警察局鑑定書），自非屬違禁物，爰不併予宣告沒
    收，附此敘明。
據上論斷，依刑事訴訟法第299條第1項前段，槍砲彈藥刀械管制
條例第8條第4項、第12條第4項，刑法第11條前段、第59條、第5
5條、第42條第3項、第38條第1項第1款，判決如主文。
本案經檢察官邱宇謙到庭執行職務。
中    華    民    國   100    年    6     月    10    日
                  刑事第五庭  審判長法  官  黃美盈
                                    法  官  蔡川富
                                    法  官  李毓華
以上正本證明與原本無異。
如不服本判決應於收受本判決後10日內向本院提出上訴書狀，上
訴書狀應敘述具體理由。上訴書狀未敘述上訴理由者，應於上訴
期間屆滿後20日內補提理由書狀於本院( 均須按他造當事人之人
數附繕本 )「切勿逕送上級法院」。
中    華    民    國   100    年    6     月    10    日
                                    書記官  陳美利
附錄本案論罪科刑法條全文：
槍砲彈藥刀械管制條例第八條
未經許可，製造、販賣或運輸鋼筆槍、瓦斯槍、麻醉槍、獵槍、
空氣槍或第四條第一項第一款所定其他可發射金屬或子彈具有殺
傷力之各式槍砲者，處無期徒刑或五年以上有期徒刑，併科新臺
幣一千萬元以下罰金。
未經許可，轉讓、出租或出借前項所列槍枝者，處五年以上有期
徒刑，併科新臺幣一千萬元以下罰金。
意圖供自己或他人犯罪之用，而犯前二項之罪者，處無期徒刑或
七年以上有期徒刑，併科新臺幣一千萬元以下罰金。
未經許可，持有、寄藏或意圖販賣而陳列第一項所列槍枝者，處
三年以上十年以下有期徒刑，併科新臺幣七百萬元以下罰金。
第一項至第三項之未遂犯罰之。